臺灣高等法院臺中分院民事判決　　　　　96年度建上字第22號
上　訴　人　福榮造景有限公司
法定代理人　乙○○
訴訟代理人　張繼準律師
複代理人　　張瓊文律師
複代理人　　莊惠祺律師
被上訴人　　南投縣政府
法定代理人　甲○○
訴訟代理人　張英一律師
複代理人　　賴思達律師
上列當事人間請求給付工程款事件，上訴人對於民國96年2月6日
臺灣南投地方法院95年度建字第26號第一審判決提起上訴，本院
於96年7月25日言詞辯論終結，判決如下：
    主  文
上訴駁回。
第二審訴訟費用由上訴人負擔。
    事實及理由
一、上訴人起訴主張：緣訴外人三傑營造有限公司（下稱三傑公
    司）承包被上訴人南投縣政府觀光局（前為交通旅遊局）所
    發包「系爭南投市虎山花園」工程（以下簡稱系爭工程），
    惟訴外人三傑公司因對上訴人負有債務新台幣（下同）2,99
    3,921元，遂於民國（下同）95年4月4日，將其對於被上訴
    人之工程款債權於2,993,921元之範圍內讓與上訴人，雙方
    訂有債權讓與契約書為據，上訴人並於同日將債權轉讓契約
    書，交予本件工程之實際執行機關即南投縣政府觀光局承辦
    人林松吉，林松吉並應允將資料送交主計室，南投縣政府觀
    光局既與被上訴人在行政作業上屬於一體，其對外所為之行
    為與被上訴人自為者無異，故南投縣政府觀光局已知悉或受
    債權讓與之通知，其法律效果自及於被上訴人，然被上訴人
    迄今仍未給付工程款與上訴人，為此求為判命被上訴人應如
    數給付2,993,921元整及自起訴狀繕本送達翌日起加計法定
    遲延利息暨供擔保以宣告假執行之判決。原審判決駁回上訴
    人之訴，上訴人提起上訴，上訴聲明為：(一)原判決廢棄；(二)
    被上訴人應給付上訴人新台幣2,993,921元整及自起訴狀繕
    本送達翌日起至清償日止，按年息百分之5計算之利息；(三)
    第一、二審訴訟費用由被上訴人負擔；(四)如受有利判決，上
    訴人願供擔保，請准宣告假執行。
二、被上訴人則以：上訴人與承攬系爭工程之三傑公司間，為工
    程材料款事宜，固於95年4月初某日至被上訴人所屬觀光局
    瞭解系爭工程完工後，三傑公司是否已領工程款及尚有工程
    餘額等相關情形，並出具雙方開具之債權讓與契約書乙份，
    暫供工程承辦人參考，並說明要行法律訴訟，然並未正式提
    出陳情書及至被上訴人收發室文件掛號，故承辦人未有後續
    依行政程序簽請上級核辦，及依合約函請三傑公司是否同意
    轉讓及作確認動作等相關事宜，其債權讓與契約書對被上訴
    人不生效力，況上訴人事後於95年5月18日更向台灣彰化地
    方法院，請求三傑營造有限公司給付本件貨款，可見債權讓
    與未生效，上訴人之請求為無理由，答辯聲明：(一)上訴駁回
    ；(二)如受不利益之判決，願供擔保請求免為假執行。
三、上訴人主張伊與訴外人三傑公司就系爭工程款於95年4月4日
    簽定債權讓與契約，並於同日將該債權讓與契約書交由系爭
    工程承辦人員林松吉收受；又95年10月20日上訴人至被上訴
    人文件收發室處遞送陳情文件，陳情書略以：其與訴外人三
    傑公司之債權讓與契約已於95年4月4日送達承辦人，並對被
    上訴人發生效力，被上訴人就原審法院95執全忠字第316號
    函發扣押命令，陳報三傑公司對被上訴人尚有工程餘額6,04
    5,390元並未扣除由上訴人已取得之2,993,921元，即三傑公
    司對被告尚有之工程款餘額應為3,051,469元，希被上訴人
    向執行法院陳明。被上訴人抗辯上訴人於95年5月18日向台
    灣彰化地方法院，請求三傑營造有限公司給付本件貨款2,99
    3,921元整及自起訴狀繕本送達翌日起加計法定遲延利息等
    情，有債權讓與契約、陳情書及台灣彰化地方法院95年度訴
    字第524號判決等可稽，為兩造所不爭執，自堪信為真實。
四、上訴人主張被上訴人所屬觀光局承辦人林松吉既收受債權讓
    與契約書，其與訴外人三傑公司間債權讓與之通知已到達被
    上訴人，被上訴人自不得拒絕給付上訴人已取得之工程款。
    被上訴人則以上訴人與訴外人三傑公司之債權讓與契約既僅
    於交付承辦人參考，上訴人與訴外人債權讓與事實之通知並
    未到達被上訴人，對被上訴人不生效力等語為抗辯。則兩造
    之爭執即在於：(一)上訴人於95年4月4日將其與訴外人三傑公
    司之債權讓與契約交付系爭工程承辦人林松吉，是否已生債
    權讓與通知之效力，在2,993,921元範圍內，由上訴人取得
    對系爭工程款之債權？(二)上訴人與訴外人三傑公司之債權讓
    與通知，如於原審法院核發扣押命令後始到達被上訴人，上
    訴人是否仍得向被上訴人請求給付系爭工程款？經查：
    (一)按「債權之讓與，非經讓與人或受讓人通知債務人，對於
      債務人不生效力」民法第297條第1項前段定有明文。上訴
      人主張系爭工程款債權已於95年4月4日與訴外人三傑公司
      簽訂債權讓與契約，並於當日將債權讓與契約書交與虎山
      花園工程承辦人林松吉收受，林松吉並稱會呈轉主計室辦
      理，固舉證人陳淑芳為證，本件工程承辦人林松吉對於95
      年4月上旬某日收受債權讓與契約書雖不爭執。然被上訴
      人為一法人機關，設有人員各司其事，其所屬員工林松吉
      固屬系爭工程承辦人，惟其並非系爭工程之當事人，上訴
      人既未舉證證明林松吉就系爭工程曾經被上訴人授與代為
      或代受意思表示之權限，縱林松吉收受上訴人交付之債權
      讓與契約，對於被上訴人而言，仍不生通知之效力。被上
      訴人抗辯上訴人於95年4月4日僅將債權讓與契約交付承辦
      人，未交被上訴人收文管理系統收受，由被上訴人依行政
      程序簽辦；再參以上訴人繼於95年5月18日向台灣彰化地
      方法院起訴，請求三傑公司給付貨款2,993,921元及自起
      訴狀繕本送達翌日起加計法定遲延利息，如上訴人認為既
      已發生債權讓與效力，對於債務人儘可行使其債權，事後
      又何必再對原來債務人另行起訴請求？甚且，上訴人向南
      投地方法院聲請強制執行，以三傑公司所承攬系爭工程之
      工程款於2,993,921元及執行費用23952元予以扣押（見原
      審卷173頁）。是被上訴人抗辯上訴人於95年4月初某日至
      被上訴人所屬觀光局瞭解系爭工程完工後，三傑公司是否
      已領工程款及尚有工程餘額等相關情形，並出具雙方開具
      之債權讓與契約書暫供工程承辦人參考，並說明要行法律
      訴訟等情即屬實情，當可採信。則上訴人交付之債權讓與
      契約非屬債權讓與之通知，對被上訴人不生債權讓與效力
      。又上訴人與訴外人三傑公司之債權讓與契約迄95年10月
      20日始由上訴人以陳情書方式遞送被上訴人文件收發室掛
      號收受，有陳情書附卷可參（見原審卷第159頁），則本
      件債權讓與通知應於95年10月20日始到達被上訴人，應堪
      認定。雖被上訴人有向執行命令提出異議，然經執行法院
      後（見原審卷180頁），即撤回其異議，為兩造所不爭執
      ，自不足為被上訴人不利之認定。又債權讓與，該債權債
      務亦需視其債權所產生原由而定，若債務未屆清償，其受
      讓人自不得逕行請求，必也待清償期屆至始得請求。上訴
      人主張其與訴外人就債權讓與之通知已於95年4月4日到達
      被上訴人生效，系爭工程款在2,993,921元範圍內，已由
      上訴人取得，被上訴人就原審法院95執全忠字第316號函
      發扣押命令，於陳報三傑公司對被上訴人尚有工程餘額6,
      045,390元，並未扣除由上訴人已取得之2,993,921元，自
      得向被上訴人請求給付該工程款，洵非足採。
    (二)又95年4月17日原審法院執行處以投院霞95執全忠字第316
      號函發扣押命令，禁止被上訴人對執行債務人三傑公司清
      償，扣押工程款債權及執行費3,017,873元。同年5月10日
      至同年18日，復依併案債權人之聲請，以投院霞95執全忠
      字第371、378、385、391號函發扣押命令，禁止被上訴人
      對執行債務人清償，扣押工程款債權及執行費1,949, 234
      元。同年10月3日至同年月4日又以投院霞95執愛字第9013
      、9014、9015、9016、9220、9221、9222、9223、9224、
      9225、95 82、9583、9584、9585、9586、95 96號等扣押
      命令，禁止被上訴人向執行債務人三傑公司清償並扣押工
      程款債權及執行費16,263,782元。同年10月17日至同年11
      月17日間本院又依併案債權人之聲請，以投院霞95 執愛
      字第10131、101 32、10 659、11441、11442、11443號函
      發扣押命令扣押5,236,108元工程款債權及執行費等情，
      經原審法院調閱該院95年執字第8833號執行卷核閱屬實，
      並為兩造所不爭執。本件上訴人係於原審法院95年4月17
      日上開扣押命令核發後之95年11月20日始提起本件訴訟，
      有收文戳章在卷可參，則被上訴人所積欠三傑公司之系爭
      工程款債權既經原審法院扣押命令，被上訴人依法不得再
      向上訴人為清償，應認被上訴人自上開扣押命令核發後，
      即已喪失處分系爭工程款債權之權，無法向上訴人為清償
      ，係屬處於給付不能之狀態，上訴人應參與分配，仍逕行
      請求被上訴人給付系爭工程款債權，並無理由。
五、綜上所述，上訴人與訴外人三傑公司債權讓與之通知，既於
    95年10月20日始到達被上訴人，然斯時系爭工程款債權已經
    原審法院函發扣押命令禁止被上訴人向債務人清償，而屬處
    於給付不能之狀態，上訴人起訴請求被上訴人給付2,993,92
    1元及自起訴狀繕本送達翌日起至清償日止，按年息百分之5
    計算之利息，即無理由，不應准許。原審所為上訴人敗訴之
    判決，核無不合，上訴論旨指摘原判決不當，聲明求為廢棄
    改判，非有理由，應予駁回。
六、本案事證已臻明確，兩造其餘攻擊防禦方法，均毋庸再予審
    酌。
據上論結，本件上訴為無理由，依民事訴訟法第四百四十九條第
一項、第七十八條，判決如主文。
中　　華　　民　　國　　96　　年　　8 　　月　　8 　　日
                  民事第五庭    審判長法  官　林陳松
                                      法  官  古金男
                                      法  官  鄭金龍
以上正本係照原本作成。
如對本判決上訴，須於收受判決送達後二十日內向本院提出上訴
書狀，其未表明上訴理由者，應於提出上訴後二十日內向本院提
出上訴理由書（須按他造人數附具繕本）。
上訴時應提出委任律師為訴訟代理人之委任狀。具有民事訴訟法
第四百六十六條之一第一項但書或第二項之情形為訴訟代理人者
，另應附具律師及格證書及釋明委任人與受任人有該條項所定關
係之釋明文書影本。
　　　　　　　　　　　　　　　　　　　書記官　陳振海
中　　華　　民　　國　　96　　年　　8 　　月　　9 　　日
                                                      Ｃ
